【裁判字號】    98,上易,546
【裁判日期】    981006
【裁判案由】    返還寄託款
【裁判全文】
臺灣高等法院民事判決                 98年度上易字第546號
上  訴  人  宏凰貿易有限公司
法定代理人  乙○○
訴訟代理人  陳培仁律師
            黃英豪律師
被  上訴人  甲○○
訴訟代理人  柯士斌律師
複代理人    曾培雯律師
上列當事人間請求返還寄託款事件，上訴人對於中華民國九十八
年四月三十日臺灣宜蘭地方法院九十七年度訴字第三五０號第一
審判決提起上訴，經本院於九十八年九月二十二日言詞辯論終結
，判決如下：
    主  文
上訴駁回。
第二審訴訟費用由上訴人負擔。
    事  實
甲、上訴人方面：
壹、聲明：
一原判決廢棄。
二被上訴人應給付上訴人新台幣（下同）一百十二萬五千五百三
  十元及自起訴狀繕本送達翌日起至清償日止，按週年利率百分
  之五計算之利息。
貳、陳述：除與原判決記載相同者外，補稱略以：
一伊公司負責人乙○○代表伊於民國九十五年簽立切結書後，即
  受訴外人高政銘要求，將如原判決所示支票交由高政銘之配偶
  即被上訴人保管，並存入被上訴人設於合作金庫帳號
  0000000000000號代收票據憑摺帳戶（下稱系爭帳戶），被上
  訴人並自認保管系爭帳戶留存印鑑，足見系爭帳戶款項歸被上
  訴人所有，伊無從自由動支。
二乙○○係代表伊與被上訴人訂約，契約當事人為伊公司，而非
  乙○○個人。
三系爭帳戶存入及支出之款項，除伊公司外，尚包括信裕漁具行
  （負責人為陳忠仁）、頭城貿易有限公司（下稱頭城公司，負
  責人為陳忠信）之款項在內。
參、證據：援用原審提出者。
乙、被上訴人方面：
壹、聲明：上訴駁回。
貳、陳述：除與原判決記載相同者外，補稱略以：
一上訴人係由陳忠仁、陳忠信、乙○○三兄弟經營之信裕漁具店
  出資六百萬元及伊配偶高政銘出資二百萬元，向原經營者購買
  ，約定持股比例各四分之一，惟當時公司法規定有限公司之股
  東需有五人以上，且高政銘時任公職，遂登記陳忠仁三兄弟及
  訴外人俞惠卿（陳忠仁配偶）、張玉枝（乙○○配偶）為股東
  。
二信裕漁具店係於八十五年一月間辦理商號登記，負責人為陳忠
  仁，上訴人於八十五年五月二十日登記負責人為乙○○，嗣陳
  忠仁三兄弟及高政銘於九十年七月復設立頭城公司，登記負責
  人原為乙○○，其後改為陳忠信。陳忠仁三兄弟及高政銘同意
  信裕漁具店、上訴人公司及頭城公司合夥經營事業。
三高政銘於九十二年間萌生退夥之意，經決議股份折算五百萬元
  ，惟陳忠仁三兄弟給付之退夥金不足，乃於九十四年間協議將
  高政銘受領不足之退夥金折回合夥股份為百分之四，陳忠仁三
  兄弟股份各為百分之三十二。
四陳忠仁三兄弟因經營理念不合，三人乃決議自九十五年二月一
  日起至九十八年一月三十一日止由高政銘擔任董事長，綜理所
  有合夥事業之事務，並以三兄弟之大姊即伊名義開設之系爭帳
  戶供合夥事業使用，合夥事業款項收支皆以此帳戶為之，款項
  之存入及提領均由張玉枝為之。伊僅出借名義與合夥事業，並
  未實際干涉系爭帳戶之收支，上訴人所指票據款項收入亦用於
  合夥事業貨款支付及事業營運，則款項存入系爭帳戶顯非以寄
  託物之保管為目的，又伊出借系爭帳戶名義之相對人，並非上
  訴人，上訴人自無從依消費寄託或其他契約關係請求伊返還款
  項。
參、證據：援用原審提出者。
    理  由
一本件上訴人主張：伊負責人乙○○與兄弟陳忠仁、陳忠信間因
  有金錢糾紛，委由被上訴人之配偶高政銘調停，依高政銘所言
  ，將伊所有系爭支票陸續存入被上訴人所有系爭帳戶，兩造間
  成立消費寄託或借名契約，惟高政銘無力調停陳忠仁兄弟間紛
  爭，伊請求被上訴人返還系爭支票票款未果等情，爰依消費寄
  託契約或借名契約法律關係，求為命被上訴人返還系爭支票票
  款計一百十二萬五千五百三十元本息之判決。
二被上訴人則以：系爭帳戶款項係陳忠仁三兄弟與伊配偶高政銘
  合夥事業款項，伊與上訴人間並無消費寄託或其他借名契約法
  律關係存在等語，資為抗辯。
三查陳忠仁等三人為兄弟，被上訴人為陳忠仁等三人之大姊，信
  裕漁具店登記負責人為陳忠仁，上訴人公司登記負責人為乙○
  ○；頭城公司登記負責人為陳忠信。陳忠仁等三人於九十五年
  一月間簽立切結書，同意將上訴人公司、信裕漁具店、頭城公
  司所有一切事務自同年二月一日起至九十八年一月三十一日止
  為期三年，全權委託高政銘處理，由高政銘任所謂董事長，掌
  管一切事務，陳忠仁任業務副總經理，負責國內釣餌業務；陳
  忠信任生產副總經理，負責釣餌加工生產；乙○○任採購副總
  經理，負責國內外採購，會計由訴外人王秀貞（即陳忠信配偶
  ）負責、出納由張玉枝負責，惟上訴人及頭城公司並未變更董
  事長登記為高政銘，高政銘任所謂董事長期間，要求信裕漁具
  店、上訴人公司及頭城公司收取之貨款存入系爭帳戶，各商號
  如有支出需要，則由張玉枝依會計程序自系爭帳戶提領款項等
  事實為兩造所不爭執，堪信為真實。
四按契約係當事人間互相為一致意思表示而成立之法律行為（民
  法第一百五十三條第一項規定參照），又解釋當事人之契約，
  應以當事人立約當時之真意為準，而真意何在，又應以過去事
  實及其他一切證據資料為斷定之標準。查信裕漁具店登記為獨
  資，其負責人為陳忠仁；上訴人公司原來登記之股東包括陳忠
  仁三兄弟、俞惠卿、張玉枝，於九十二年間，乙○○以外之股
  東以出資額轉讓方式，由乙○○登記為上訴人唯一股東；頭城
  公司於九十年七月成立時，原來登記之股東為陳忠仁三兄弟、
  陳惠（陳忠仁三兄弟之母）、高凡宜（高政銘及被上訴人之女
  ），嗣亦登記以陳忠信為唯一股東，而於九十五年五月間，因
  頭城公司、上訴人公司有合計三百五十萬元盈餘，乃分配陳忠
  仁三兄弟各一百十二萬元（各占盈餘百分之三十二）、高政銘
  十四萬元（占盈餘百分之四），而乙○○對外採購時，應填具
  「總公司採購（原料）申請單」，經高政銘以董事長名義蓋章
  ；付款時，則由乙○○以採購部門主管及陳忠信以驗收部門主
  管蓋章後，由高政銘以董事長名義蓋章後付款，有各該登記資
  料、盈餘分派表及採購申請單、付款申請單（附原法院訴字卷
  一六頁至二三頁、二八頁、二九頁）可憑，乙○○所受盈餘分
  配，係由其配偶張玉枝簽名領取，被上訴人就張玉枝於盈餘分
  派表簽名之事實並不爭執，由前項不爭事實及前述頭城公司、
  上訴人公司盈餘分派、業務經營型態，被上訴人所辯信裕漁具
  店、上訴人公司及頭城公司係陳忠仁三兄弟及高政銘計四人合
  夥經營之事業，陳忠仁三兄弟各占合夥事業百分之三十二股份
  、高政銘則占合夥事業百分之四一節，自非不得採信。而高政
  銘任所謂董事長期間，要求上訴人、頭城公司及信裕漁具店將
  所收取之貨款存入系爭帳戶，以供上訴人、頭城公司及信裕漁
  具行支出之用，顯見系爭帳戶係供陳忠仁三兄弟及高政銘合夥
  事業之用，被上訴人並非與上訴人締約，為保管上訴人款項而
  擔供系爭帳戶，亦非與上訴人訂約出借系爭帳戶供上訴人存款
  ，兩造間既無契約關係，上訴人依消費寄託或借名契約關係，
  請求被上訴人返還存入系爭帳戶如原判決附表所示支票之款項
  本息，自屬無據，不應准許。原判決因而為上訴人敗訴判決，
  洵屬正當。上訴論旨，猶執陳詞，指摘原判決為不當，聲明廢
  棄，為無理由。
五據上論結，本件上訴為無理由。依民事訴訟法第四百四十九條
  第一項、第七十八條，判決如主文。
中    華    民    國    98    年    10    月    6     日
                    民事第九庭
                        審判長法  官   黃熙嫣
                              法  官   陳玉完
                              法  官   鄭傑夫
正本係照原本作成。
不得上訴。
中    華    民    國    98    年    10    月    9     日
                              書記官   廖逸柔

司法院資訊處製作；財團法人民間司法改革基金會備份。
